【裁判字號】    98,訴,781
【裁判日期】    980930
【裁判案由】    違反森林法
【裁判全文】
臺灣嘉義地方法院刑事判決               98年度訴字第781號
公  訴  人  臺灣嘉義地方法院檢察署檢察官
被      告  乙○○
上列被告因違反森林法案件，經檢察官提起公訴（98年度偵字第
6649號），被告就被訴事實為有罪之陳述，本院合議庭裁定由受
命法官獨任行簡式審判程序，判決如下：
    主  文
乙○○為搬運贓物，使用車輛，竊取森林主產物，處有期徒刑陸
月，併科罰金新台幣肆萬元，有期徒刑如易科罰金，罰金如易服
勞役，均以新臺幣壹仟元折算壹日。扣案之鏈鋸壹具沒收。
    犯 罪 事 實
一、乙○○於民國98年8月8日上午11時許，駕駛車號5226-RL號
    自用小貨車，前往行政院農業委員會林務局嘉義林區管理處
    經管之嘉義縣阿里山鄉大埔事業林區209林班地內，未經主
    管機關許可，竟基於意圖為自己不法所有之犯意，以其所有
    之鏈鋸砍伐該林班地生立之森林主產物紅檜木，將之切鋸成
    6塊（總材積約0.13立方公尺、價值約新臺幣2萬元），隨即
    搬運至上開自用小貨車，竊得後離開現場。嗣在嘉義縣阿里
    山鄉台18線74K處，為警攔查而查獲，並扣得上開紅檜木6塊
    及鏈鋸1具。
二、案經嘉義縣警察局竹崎分局報請臺灣嘉義地方法院檢察署偵
    查起訴。
    理  由
一、本件係經被告乙○○於準備程序當庭表示認罪，而經本院裁
    定以簡式審判程序加以審理，則依據刑事訴訟法第273條之2
    、同法第159條第2項之規定，不適用傳聞法則有關限制證據
    能力之相關規定，合先敘明。
二、上揭犯罪事實，業據被告乙○○於本院審理時坦承不諱，核
    與行政院農業委員會林務局嘉義林區管理處阿里山工作站技
    士甲○○指訴甚詳，且上開紅檜木係嘉義縣阿里山鄉大埔事
    業林區209林班地內所生立，地處「國有林地」，屬國有林
    管理人實力支配下之範圍，復有嘉義縣警察局扣押物品目錄
    表、贓物認領保管單、現場及竊取工具照片6張等附卷可稽
    。本件事證明確，被告犯行洵堪認定。
三、按森林法竊盜罪為刑法竊盜罪之特別法，依特別法優於普通
    法原則，自應優先適用森林法竊盜罪處斷。次按森林，係指
    林地及其群生竹、木之總稱；依其所有權之歸屬，分為國有
    林、公有林及私有林，森林法第3條定有明文。故是否為森
    林，應就林地整體觀察，凡林地及群生竹木，皆為森林（最
    高法院76年度臺上字第925號、88年度臺上字第2123號判決
    要旨參照) 。又所謂森林「主產物」，係指生立、枯損、倒
    伏之竹木及餘留之根株、殘材，國有林林產物處分規則第3
    條第1款亦有明文。本案被告未經主管機關許可，前往行政
    院農業委員會林務局嘉義林區管理處管理之大埔事業林區
    209林班地，竊取森林主產物紅檜木6塊，乃生立之竹木，自
    屬森林法所稱之主產物。核被告所為，係犯森林法第50條、
    第52條第1項第6款及刑法第320條第1項之利用車輛設備竊取
    森林主產物後搬運贓物罪。又森林法竊盜罪為刑法竊盜罪之
    特別法，依特別法優於普通法原則，自應優先適用森林法之
    規定處斷。爰審酌被告竊取之森林主產物之數量尚少，所生
    危害非鉅，而犯後並坦承犯行等一切情狀，量處如主文所示
    ，並諭知如易科罰金之折算標準。另查犯森林法第52條之加
    重竊取森林主、副產物罪，應併科之罰金以贓額2倍以上、5
    倍以下為其額度；所謂「贓額」係指其竊取之森林主、副產
    物之價額（最高法院86年度臺上字第6566號判決意旨參照）
    ，前開森林主產物即紅檜木6塊（材積約0.13立方公尺）之
    價值約新台幣2萬元，業經證人即行政院農業委員會林務局
    嘉義林區管理處阿里山工作站技士甲○○於司法警察詢問時
    之證述在卷可稽，爰依森林法第52條第1項規定，處以贓額
    即上述紅檜木價額2倍以上5倍以下如主文所示之罰金，罰金
    部分併依刑法第42條第3項前段之規定諭知易服勞役之折算
    標準。
四、扣案之鏈鋸一具，為被告所有供犯本案竊取森林主產物所使
    用之物，業據被告供述明確，應依刑法第38條第1項第2款宣
    告沒收。
據上論結，應依刑事訴訟法第273條之1第1項、第299條第1項前
段，森林法第52條第1項第6款，刑法第11條前段、第41條第1項
前段、第42條第3項、第38條第1項第2款，判決如主文。
本案經檢察官林俊良到庭執行職務
中    華    民    國    98    年    9     月    30    日
                  刑事第四庭    法  官  王慧娟
以上正本證明與原本無異。
如不服本判決應於收受判決後10日內向本院提出上訴書狀，並應
敘述具體理由；其未敘述上訴理由者，應於上訴期間屆滿後20日
內向本院補提理由書（均須按他造當事人之人數附繕本）「切勿
逕送上級法院」。告訴人或被害人如對於本判決不服者，應具備
理由請求檢察官上訴，其上訴期間之計算係以檢察官收受判決正
本之日期為準。
中    華    民    國    98    年    9     月    30    日
                                書記官  黃子祝
附錄本案法條：
森林法第50條
竊取森林主、副產物，收受、搬運、寄藏、收買贓物或為牙保者
，依刑法規定處斷。
森林法第52條第1項第6款
竊取森林主、副產物而有左列情形之一者，處6月以上5年以下有
期徒刑，併科贓額2倍以上5倍以下罰金：
  六、為搬運贓物，使用牲口、船舶、車輛，或有搬運造材之設
      備者。


司法院資訊處製作；財團法人民間司法改革基金會備份。
